臺灣彰化地方法院刑事判決
111年度易字第902號
公  訴  人  臺灣彰化地方檢察署檢察官
被      告  陳姿蓉



上列被告因侵占案件，經檢察官提起公訴（111年度偵字第5035
號、110年度偵字第10268號），本院改依簡式程序審理，判決如
下：
    主    文
陳姿蓉犯侵占罪，處有期徒刑肆月，如易科罰金，以新臺幣壹仟
元折算壹日。未扣案犯罪所得參拾參萬陸仟玖佰柒拾貳元沒收，
如全部或一部不能沒收或不宜執行沒收時，追徵其價額。
    犯罪事實
一、陳姿蓉因需錢孔急，於民國110年6月間某日，瀏覽網路之辦
    理貸款廣告後，即以通訊軟體Line與真實姓名年籍不詳之暱
    稱「陳天佑」、「李文哲」（「李助理」）等人聯繫後，約
    定貸款條件為提供個人銀行帳號及提款、轉帳，可貸得新臺
    幣（下同）40萬元之後，陳姿蓉遂於同年月22日下午3時50
    分許將其所申設之台中商業銀行000000000000號及第一商業
    銀行00000000000號帳戶之存摺封面拍照後，以Line傳送方
    式提供予「李文哲」。嗣詐騙集團成員取得上開帳號後，即
    共同基於意圖為自己不法所有之詐欺犯意聯絡，於同年月23
    日下午1時52分許，撥打電話向謝美雪佯稱為其親人需借款
    云云，致謝美雪陷於錯誤，因而於翌（24）日上午11時10分
    許，至高雄市路○區○○路0000號「第一銀行路竹分行」臨櫃
    ，以「陳春風」名義，匯款36萬元至陳姿蓉上開台中商業銀
    行帳戶內（陳姿蓉所涉幫助詐欺、洗錢罪嫌，業經檢察官為
    不起訴處分）。而陳姿蓉主觀認知此筆36萬元款項係用於美
    化帳戶金流之用，仍需將款項繳回「李文哲」，竟基於意圖
    為自己不法所有之侵占犯意，接續於110年6月24日之①下午1
    時許，至台中市○區○○路0段000號「台中商銀北台中分行」
    ，臨櫃提領27萬6,000元。②下午5時10分許，以網路銀行轉
    帳方式，將1,000元轉匯至「李寧兒」帳戶內。③下午5時50
    分許，至臺中市○區○○路00號「全家超商福多店」內，從自
    動櫃員機提領2萬元3筆（共6萬元）。陳姿蓉將上開共計33
    萬7,000元款項，用以清償個人債務及支付房租、押金等費
    用而予以侵占入己（上開帳戶內所剩2萬3,028元，另於110
    年7月23日，由台中商業銀行返還予「陳春風」）。
二、案經謝美雪訴由臺中市政府警察局第二分局報告臺灣臺中地
    方檢察署檢察官呈請臺灣高等檢察署臺中檢察分署檢察長令
    轉，及彰化縣警察局芳苑分局報告臺灣彰化地方檢察署檢察
    官偵查起訴。
    理    由
一、被告陳姿蓉所犯之本案犯罪，係死刑、無期徒刑、最輕本刑
    為3年以上有期徒刑以外之罪。其於準備程序就上開被訴事
    實為有罪之陳述，經受命法官告知簡式審判程序之旨，並聽
    取其與公訴人之意見後，本院認無不得或不宜改依簡式審判
    程序進行之情事。爰依刑事訴訟法第273條之1第1項、第284
    條之1規定，裁定由受命法官獨任進行簡式審判程序，先予
    敘明。
二、上揭事實，業據被告於警詢、偵查及本院審理中坦承不諱（
    見偵卷第75至80、149至155、189至192頁、本院卷第43至44
    、52至53頁），核與證人即告訴人謝美雪於警詢及偵查中之
    證述相符（見第10268號偵卷29第至30頁），並有反詐騙諮
    詢專線紀錄表、受理詐騙帳戶通報警示簡便格式表、金融機
    構聯防機制通報單、匯款申請書回條、上開被告台中商業銀
    行帳戶之台幣開戶資料、交易明細、台中商業銀行總行110
    年11月4日中業執字第1100033996號函及所附「警示帳戶」
    剩餘款項返還申請暨切結書、通知單、回覆單、轉帳支出傳
    票、國內匯款申請書暨代收入傳票各1件在卷可稽（見第102
    68號偵卷第31至51、125至135、141頁），俱徵被告前揭自
    白與事實相符。從而，本案事證明確，被告犯行，堪以認定
    。
三、論罪科刑：
  ㈠核被告所為，係犯刑法第335條第1項之侵占罪。
　㈡被告如犯罪事實欄所示先後臨櫃提款、轉帳、從自動櫃員機
    提款等行為，雖然時間、地點有別，為自然意義上之數舉止
    ，但均係於110年6月24日同一日下午接連為之，且侵占款項
    來源均為上開告訴人所匯入、被告主觀認之須繳回「李文哲
    」之36萬元，則被告顯係基於同一意思決定而為，各舉止之
    獨立性極為薄弱，在刑法評價上，應視為數個舉動之接續施
    行，合為一行為予以評價，較為合理，屬接續之一行為，僅
    論以侵占一罪。
　㈢爰以行為人之責任為基礎，審酌被告明知上開匯入之36萬元
    並非其所有或得使用之現金，竟任意侵占入己，用以償還其
    個人債務，且侵占金額高達33萬7,000元，則被告所為實不
    足取。惟念及被告侵占款項之來源係詐騙集團利用其帳戶而
    得之詐騙贓款，是被告本案行為態樣固為侵占，但罪質類似
    於幫助洗錢、幫助詐欺，則量刑應可參考幫助洗錢、幫助詐
    欺案件類型之刑度。以及被告坦承犯行，且之後其上開帳戶
    經另案被害人陳秀欽被騙匯款並打電話質問被告（被告此部
    分所涉幫助洗錢、幫助詐欺犯嫌，同樣經檢察官另為不起訴
    處分）後，被告即於警詢時坦承上情，惟迄今未賠償告訴人
    謝美雪所受損失之犯後態度。兼衡被告前有違反家庭暴力防
    治法、違反毒品危害防制條例、動物保護法等案件之素行，
    此有臺灣高等法院被告前案紀錄表為證（見本院卷第13至16
    頁）。暨被告自述學歷為國中畢業之智識程度，作保全、需
    扶養祖父母之生活狀況（見本院卷第54頁）等一切情狀，乃
    量處如主文所示之刑，並諭知易科罰金之折算標準。
四、本案被告就36萬元之款項，侵占其中33萬7,000元，為其犯
    罪所得。又台中商業銀行已返還被告上開台中商業銀行帳戶
    內剩餘2萬3,028元予告訴人，亦有前揭剩餘款項返還申請暨
    切結書等為證。則已返回之2萬3,028元，扣除被告未侵占之
    2萬3,000元，可知被告已返還侵占之28元予告訴人，此部分
    毋庸宣告沒收。而被告就其餘未返還、也未賠償之33萬6,97
    2元，應依刑法第38條之1第1項、第3項規定沒收，如全部或
    一部不能沒收或不宜執行沒收時，追徵其價額。
據上論斷，應依刑事訴訟法第273條之1第1項、第284條之1、第2
99條第1項前段，判決如主文。　
本案經檢察官吳宇軒提起公訴，檢察官黃智炫到庭執行職務。　
中　　華　　民　　國　　111 　年　　11　　月　　14　　日
                  刑事第六庭    法      官  張琇涵
以上正本證明與原本無異。
如不服本判決應於收受判決後20日內向本院提出上訴書狀，並應
敘述具體理由。其未敘述上訴理由者，應於上訴期間屆滿後20日
內向本院補提理由書( 均須按他造當事人之人數附繕本) 「切勿
逕送上級法院」。
中　　華　　民　　國　　111 　年　　11　　月　　14　　日
                                書  記  官  潘佳欣
附錄論罪科刑法條全文：
中華民國刑法第335條
意圖為自己或第三人不法之所有，而侵占自己持有他人之物者，
處5年以下有期徒刑、拘役或科或併科3萬元以下罰金。
前項之未遂犯罰之。